臺灣高等法院刑事判決　　　　　　　　　　　　　　九十三年度上易字第九六三號
　　上　訴　人　臺灣臺北地方法院檢察署檢察官
　　被　　　告　乙○○○
右上訴人因被告傷害案件，不服臺灣臺北地方法院九十一年度簡上字第三三五號，中
華民國九十三年五月五日第一審判決（聲請簡易判決處刑案號：臺灣臺北地方法院檢
察署九十一年度偵字第一六八七九號）提起上訴，本院判決如左：
    主  文
上訴駁回
    理  由
一、本案經本院審理結果，認第一審對被告乙○○○為無罪之諭知，核無不當，應予
    維持，並引用第一審判決書記載之證據及理由（如附件）。
二、檢察官循告訴人甲○○之請求上訴，略以：被告乙○○○曾對告訴人潑水，告訴
    人亦確實有被熱水潑灑，告訴人被潑灑當時雖疼痛難忍，惟案發當時告訴人正承
    受喪父之痛及父親移靈問題之雙重悲痛，被告又以極度跋扈之態度加以指責，在
    此情狀下，告訴人背負心理壓力之深沈，自當有無視身體疼痛之可能；再者，各
    人之耐痛程度不一，證人即診治告訴人傷勢之醫師孫一峰即證稱一般人是有可能
    忍受此種疼痛，是告訴人對於受傷傷勢尚可忍受，不立即就醫自屬可能，原審以
    告訴人未當場檢驗傷勢而加以質疑，並無理由。關於熱水溫度部分，證人孫一峰
    亦證稱﹕若六十度以上熱水在衣物上殘留相當時間，即有可能造成告訴人所受傷
    勢等語。告訴人在案發當天既僅著一件孕婦裝，可見當天溫度應非太低；參以案
    發當時係於屋內，且是在被告對告訴人潑水後猶不讓告訴人離去之情況，輔以熱
    水溫度及熱水殘留於衣物之時間下，告訴人造成如此傷勢，自屬當然，原審認告
    訴人受傷係在冬春之際深夜，難認該潑濺而出之水仍保持在六十度之水溫云云，
    顯有違誤。告訴人與被告發生爭執下，告訴人基於保護意識當然會密切注意被告
    行止，證人陳雅芬非爭執當事人，自當不如告訴人般觀察被告動作，陳雅芬與告
    訴人對事件過程描述多少會有不符之處；至於證人張信雄、張素英及張佳材均與
    被告有親戚之親密關係，皆無庸具結，其等所為之證述，必有所迴護，難令人信
    服，請鈞院傳喚當時亦在現場之張錦志及謝志宏云云。
三、經查：
（一）本案告訴人甲○○與被告乙○○○（被告與告訴人為姑嫂關係）於九十一年三
      月三日凌晨四時許，因發生口角衝突，在臺中市○道路五十九之七號四樓爭執
      之際，尚有親戚多人，如告訴人之弟媳陳雅芬、告訴人姑姑張素英、告訴人叔
      叔張信雄及告訴人之堂弟張佳材等人在場之事實，業據告訴人、證人陳雅芬、
      張素英、張信雄、張佳材等人於原審中證述明確。其中陳雅芬對發生爭執之過
      程證稱：案發地點係我家客廳，被告與告訴人起爭執，被告就拿熱水潑告訴人
      等語（見原審卷第五五、五七頁）；張佳材證稱：被告（即我姑姑）與告訴人
      （即我堂姐）爭吵當時，我們就站在旁邊，被告與告訴人間隔有一張長桌及二
      張椅子，二人是坐著爭吵，距離蠻遠的，被告罵告訴人不孝，告訴人則詛咒被
      告出去被車撞死，當時被告正在喝水，一杯水就潑過去，至於告訴人有無被水
      潑到我不清楚，但是可以確定當時告訴人並沒有被東西燙到等語（見原審卷第
      七二至七七頁）；張信雄證稱：被告為我妹妹，被告看到告訴人很生氣且罵告
      訴人不孝，原本被告、告訴人二人均坐著，中間隔一長桌相對，被告邊吵邊喝
      水，後我聽到告訴人罵被告出去被車撞，被告即用手中所持之水潑告訴人，接
      著到門口擋住告訴人不讓她出去，雖我對於潑水過程因閉目未看清楚，但我認
      為當時沒有人受傷，且當時告訴人亦未做出任何被水潑到的防護動作等語（見
      原審卷第七八至八十頁）；張素英證稱：被告為我姊姊，發生爭執時她正在喝
      水，當時我聽到被告罵告訴人不孝，告訴人罵被告出去被車撞死，被告就拿手
      上的水潑告訴人，但當天我並沒有看到有人受傷，亦未見到告訴人有表示受傷
      的動作等語（見原審卷第八一至八三頁），以上證人皆一致證述被告與告訴人
      發生口角爭執，被告並憤而將手中杯水潑灑向告訴人；而事發後告訴人並未立
      即離去，其間且未有遭熱水波及受傷之表示或行為，亦據現場目擊證人張信雄
      、張素英分別證述在卷。張信雄、張素英及張佳材等人雖屬修正前刑事訴訟法
      第一八六條第四款規定，不得令其具結之證人（作證時修正之刑事訴訟法尚未
      施行），惟其等所為證言之證明力為何，法院仍可依其他證據之調查，以為取
      捨之依據，並非因其等證言不需具結即認其等證言不具證明力，併敘明之。
（二）次查，告訴人於原審訊問時指稱：當日因我父親移靈問題與被告起爭執，被告
      生氣先打我嘴巴，我想要走，但被告與其子潘智勇不讓我走，過一會兒被告要
      喝開水，我弟媳陳雅芬欲幫她倒，但她說不用就自己去倒，她倒完佯裝喝水但
      卻往我身上潑下去，當時我與被告間有一張「長椅」相隔，我因懷孕而用右手
      擋住，竟造成我右手肘及腹部燙傷云云（見原審卷第一三○至一三二頁）；惟
      其後改稱：我與被告間的障礙物係「桌子」非椅子云云（見原審卷第一三二頁
      反面）；且告訴人針對被告所潑之熱開水，初稱：被告所潑之熱開水係從可加
      熱沸騰之熱水瓶倒出，當時有先從熱水瓶倒一些喝，第二次才潑我云云（見原
      審卷第一三二頁反面）；惟當公訴人詰問以該熱水溫度如何會造成傷害之情況
      時，旋即改稱：被告第一次倒出水後慢慢喝進，但她潑我前所倒之水，可以先
      按沸騰使之加溫，但被告按沸騰動作我沒看到，是我自己猜測云云（見原審卷
      第一三三頁正面）。前後指述並不一致。亦即告訴人自承其所稱被告第二次倒
      水時可能會按沸騰開關後再倒乙節僅係猜測，則告訴人之指述究否得採，已有
      疑問。其次，陳雅芬於原審訊問時證稱：被告有喝水，第一杯她自己倒，第二
      杯我要幫她倒但她說要自己倒，她倒了轉身潑告訴人我們也很驚訝云云（見原
      審卷第五七頁），此與告訴人指稱被告尚有佯裝喝水之動作者，亦不甚符合。
      然均不影響被告有對告訴人潑水之事實之認定
（三）再查，告訴人雖稱其被潑灑當時疼痛難忍，但因遭被告及其子即潘智勇阻擋不
      使任意離去，且當下背負著極大之心理壓力，故無視身體上疼痛云云。證人即
      為告訴人診治傷勢之醫生孫一峰亦證稱：以告訴人右手肘部位屬二度燙傷之情
      形，雖從受傷到就診之三日期間，一般人有可能忍受這樣的燙傷疼痛等語；但
      其亦證稱：告訴人遭燙傷不久應就起水泡形等語（見原審卷第一三六至一三七
      頁），亦即，依告訴人之燙傷傷勢，即使告訴人足以忍受，但必仍疼痛至極。
      觀諸告訴人提出之受傷照片，其受傷程度顯非微輕；且告訴人提出之高雄市立
      小港醫院診斷證明書，亦明確記載被告右手肘二度燙傷、腹部一度燙傷，此有
      該院九十一年三月六日診斷證明書及告訴人燙傷傷口照片三張附卷可稽（見高
      雄市政府警察局小港分局刑事案件偵察卷第六至八頁）。亦即告訴人之傷勢頗
      為嚴重，若告訴人確遭被告以熱水潑中成傷，以其時告訴人懷孕且稱若未注意
      保護腹中胎兒將遭丈夫及公公責罵之情形（見原審卷第一三四頁正面），若受
      有該等傷害，甚至腹部已遭燙傷，自應相當戒慎，並有即時救護之必要。況燒
      燙宜在第一時間護理，告訴人稱其在情緒激動下無畏傷勢疼痛或有可能，惟告
      訴人卻遲至三天後始至醫院診斷，實與一般燒燙傷處理程序極為不符。且證人
      孫一峰醫生證稱：水溫在六十度以上就會造成如告訴人般之燙傷，惟除了溫度
      外，尚須時間等語（見原審卷第一三七頁），亦即，若被告對告訴人所潑之水
      停留在皮膚上且持續一段時間維持在六十度以上，足以造成如告訴人所受之燙
      傷傷口。查從熱水瓶取出之熱水雖可達六十度，惟取出後若要繼續維持前述水
      溫相當時間，則需置放於有保溫裝置之盛器。案發當日係屬冬春交際之深夜凌
      晨四時許，周遭氣溫非高，被告自熱水瓶取出熱水後，係裝盛於無任何保溫裝
      置之玻璃水杯中；再參諸告訴人當日所著之上衣係長袖之秋冬保暖布料，且完
      全覆蓋受傷之右手肘及腹部。告訴人雖遭熱水潑及，然其皮膚應未非直接與熱
      水接觸，告訴人、被告之間且有相當距離，常人被熱水潑及，應立即有閃避、
      拍除之本能反應，亦即，縱認被告自熱水瓶中取出熱水後即往告訴人身體潑灑
      ，且水溫在六十度以上，然在前開客觀狀況下，能否以該等高溫持續殘留於告
      訴人衣物上或皮膚上，致使告訴人受有前述燙傷傷勢，實值懷疑。
（四）末查，告訴人固提出診斷證明書作為其遭被告燙傷之佐證。惟告訴人自陳係於
      九十一年三月三日受傷，卻遲至同年月六日始前往就診（見原審卷第一三四頁
      反面），此有診斷書之記載為証。亦即，告訴人接受診療時間，距所述受傷時
      間，已有三日之久。因之，告訴人所受之傷害是否確係九十一年三月三日凌晨
      四時許造成，或另於其他時、地，因其他原因造成，尚值懷疑。至於告訴人就
      醫時雖主訴其受傷原因係遭姑姑潑水燙傷，然此係告訴人之片面陳述。不能逕
      予採信。綜上所述，診斷證明書僅足以證明告訴人於驗傷時身體留有傷勢，受
      傷之原因及是否確因被告實施傷害行為所致，仍應賴其他證據補強。本案告訴
      人及陳雅芳之證述尚有瑕疵，告訴人所受之傷害，有其他造成原因之可能，不
      足以作為被告傷害之補強證據。本件既無積極證據證明告訴人所受上開傷害係
      被告所為，基於罪證有利於被告之原則，自難徒憑告訴人之指述及診斷證明書
      之記載遽為不利被告之認定。
（五）上訴人另聲請傳喚案發當時亦在現場之張錦志及謝志宏，已無必要，併予敘明
      。
四、綜上所述，公訴人所舉證據，均不足以認定被告犯本案傷害罪，而告訴人甲○○
    之指述及證人陳雅芬之證述復有瑕疵，自屬不能證明被告犯罪。原審經詳細調查
    後，認並無證據證明被告犯罪，進而諭知無罪之判決，本院經核並無不當，檢察
    官執前詞上訴，指摘原審判決不當，為無理由，應予駁回。
據上論斷，應依刑事訴訟法第三百七十三條、第三百六十八條，判決如主文。
本案經朱家崎檢察官到庭執行職務。
中    華    民    國    九十三    年       七       月      二十七      日
                              臺灣高等法院刑事第七庭
                                  審判長法  官  吳　啟　民
                                        法  官  蘇　隆　惠
                                        法  官  林　瑞　斌
右正本證明與原本無異。
不得上訴。
                                        書記官  胡　鳳　儀
中　　　華　　　民　　　國　　九十三　　年　　　七　　　月　　二十八　　日
附件：
臺灣臺北地方法院刑事判決　　　　　　　　　　　　九十一年度簡上字第三三五號
    上　訴　人
    即  被  告  乙○○○  女  五十七歲（民國○○○年○○月○○○日生）
  　　　　　　　　　　　　身分證統一編號：Ｚ000000000號
　  　　　　　　　　　　  住臺北市○○區○○路二段六十八號
右上訴人即被告因傷害案件，不服本院九十一年度簡字第三三八七號中華民國九十一
年十月三十一日第一審判決（起訴案號：臺灣臺北地方法院檢察署九十一年度偵字第
一六八七九號）提起上訴，本院管轄之第二審合議庭逕為第一審通常程序並判決如左
：
    主  文
原判決撤銷。
乙○○○無罪。
    理  由
一、聲請簡易判決處刑意旨略以：上訴人即被告乙○○○於民國九十一年三月三日四
    時許，在臺中市○道路五十九之七號四樓，因細故與告訴人甲○○發生爭執，竟
    基於傷害他人身體之犯意，以滾燙熱水潑灑告訴人甲○○，造成告訴人甲○○右
    手肘二度及腹部一度燙傷。因認被告涉犯刑法第二百七十七條第一項之傷害罪嫌
    云云。
二、按犯罪事實應依證據認定之，無證據不得認定其犯罪事實；不能證明被告犯罪者
    ，應諭知無罪之判決，刑事訴訟法第一百五十四條第二項、第三百零一條第一項
    分別定有明文。而刑事訴訟法上所謂認定被告犯罪事實之證據，係指足以認定被
    告確有犯罪行為之積極證據而言，苟積極證據不足為不利於被告事實之認定時，
    即應為有利於被告之認定，更不必有何有利之證據，最高法院著有二十九年上字
    第三一○五號及三十年上字第八一六號判例足稽。又告訴人之告訴，本以使被告
    受刑事訴追為目的，故其陳述是否與事實相符，自應調查其他證據，以資審認，
    茍其所為攻擊之詞，尚有瑕疪，則在此瑕疵未予究明以前，即不能遽採為斷罪之
    基礎，最高法院著有六十九年台上字第一五三一號判例參照。
三、訊據被告乙○○○堅決否認有何傷害之行為，並辯稱：在前揭時地雖因告訴人甲
    ○○對伊出言咒罵，伊有持正在喝的一杯水往告訴人處潑灑，但當場並未潑到告
    訴人，更不可能造成告訴人所指訴之傷勢等語；而公訴人認被告涉犯上開罪嫌，
    無非以告訴人之指述、證人陳雅芬之證述，並有診斷證明書及照片等件可證等情
    為其主要論據。經查：
（一）告訴人於本院九十三年四月十四日先證稱：當日因伊父親移靈問題與被告起爭
      執，伊想要走，但被告與其子潘智勇不讓伊走，過一會兒被告說要喝開水，伊
      弟媳陳雅芬說要幫伊倒，伊說不用就自己去倒，倒了之後假裝要喝的樣子後來
      就往伊身上潑下去等語，經公訴人詰問以該熱水溫度之情況時，始補稱被告有
      先從熱水瓶倒一點去喝，第二次才潑伊等語，依其前所述被告盛裝用以潑伊之
      熱水前有先稱要喝開水，案外人陳雅芬隨即主動表示要為被告倒卻遭拒絕之過
      程，何以告訴人斯時未提及被告有先喝第一杯水之部分，迄質以該熱水溫度一
      事始為此陳述，且其後所稱被告第二次倒水時可以按沸騰開關後再倒一節，告
      訴人亦自承此係其自行猜測，而證人陳雅芬於本院九十二年六月六日亦僅先證
      述：被告有喝水與告訴人起爭執，被告就拿熱水潑告訴人，並為債務問題擋在
      門口不讓告訴人出去等語，經被告表示：當時係案外人陳雅芬倒一杯水給伊喝
      ，伊又與告訴人說話中對告訴人所說不滿，才將喝剩之一點水潑過去等情後，
      證人陳雅芬始補稱：被告有喝水，第一杯係被告自己倒，第二杯伊表示要幫忙
      倒，被告說要自己倒，倒了後轉身即潑告訴人等語，且就告訴人與證人陳雅芬
      所證述關於被告自行倒第二杯水後之過程，告訴人證稱被告尚有佯裝喝水之動
      作，亦與證人陳雅芬所稱被告轉身即潑告訴人者不符，則告訴人與證人陳雅芬
      所述被告係再倒第二杯熱水且未喝過始潑向被告等情是否屬實，饒有可疑。
（二）其次，證人即當時亦在場之張佳材已證稱：被告為伊姑姑，告訴人則為伊堂姊
      ，當日告訴人與被告因金錢上之糾紛，被告罵告訴人不孝，告訴人則詛咒被告
      出去會被車撞死，被告正在喝水而將該杯水拿在手上，就一杯水潑過去，該杯
      水前係伊堂嫂陳雅芬盛給被告，之後亦未見被告再倒水，且當時被告與告訴人
      間隔有一張長桌及二張椅子，二人是坐著吵等語，經訊以被告潑出之水能否確
      定有潑倒告訴人一事，證人張佳材先稱應該未潑到，惟繼之即稱因時隔太久，
      伊印象已不清楚，但能確定被告並無潑水前又盛裝熱水之動作等語，證人即在
      場之張信雄證稱：被告為伊妹妹，伊有聽見被告出來見到告訴人很生氣且罵告
      訴人不孝，後來為何潑水伊因眼睛閉著沒仔細看，原本被告、告訴人二人均坐
      著，中間隔一長桌相對，被告手中的水係案外人陳雅芬盛裝給被告的，被告與
      告訴人邊吵架邊喝水，伊認為當時沒有人受傷，且當時告訴人亦未做出任何被
      水潑到的防護動作等語，證人即亦在場之張素英則證稱：被告為伊姊姊，當時
      伊聽到被告罵告訴人不孝，告訴人就罵被告出去被車撞死，被告就拿手上的水
      潑告訴人，但沒有潑到，吵架過程被告在喝水，喝到一半與告訴人吵架，且該
      杯水係案外人陳雅芬倒給被告，伊沒見到被告有自己倒熱水，且當日亦未見到
      潑出去有人受傷，亦未見到告訴人有表示受傷的動作等語，由證人張佳材、張
      信雄、張素英三人所述情形，就被告斯時僅倒一杯水且正飲用中，因與告訴人
      談話起爭執，始憤而以杯中之水灑向告訴人等情均為一致證述，且就被告向告
      訴人潑水畢並未立即離去，其間卻未曾為任何有遭熱水波及受傷之表示或行為
      ，亦據證人張信雄、張素英分別證述在卷，告訴人亦不否認，告訴人雖又指稱
      當時係因被告及其子即案外人潘智勇不使其任意離去，伊才忍痛未處理，然觀
      諸告訴人前證述內容，被告及其子即案外人潘智勇係在潑水前始有阻擋其離去
      之行為，之後係由告訴人之弟媳陳雅芬外出領錢以清償被告向告訴人催討之款
      項後，其即得離去，而證人即於三月六日始為告訴人診治傷勢之醫生孫一峰復
      證稱：以告訴人右手肘部位屬二度燙傷之情形，應在遭燙傷後未久即有水泡形
      成而有相當疼痛感之情狀，若告訴人當場確遭被告以熱水潑中成傷，以其斯時
      懷孕且其亦稱若未注意保護腹中胎兒將遭丈夫及公公責罵之情形，對此情甚至
      腹部有遭燙傷之虞自應有相當戒慎注意，尤其當時告訴人亦稱其弟弟、弟媳等
      親人均在場而得予其相當之協助，何以其當場已知疼痛卻未立即檢視處理，實
      與常情有違，姑不論前述證人張素英復證稱當場應未潑及告訴人，縱使如告訴
      人所指述當場有曾遭該熱水潑及，其所指稱手肘受傷是否出於被告之飲用水潑
      及所致，已難憑信，遑論依前述證人張佳材、張信雄、張素英所一致證述被告
      潑出之水係其飲用後所剩餘者，即使潑及告訴人之水溫達於證人孫一峰所稱六
      十度以上且停留一定期間而足已造成二度燙傷傷勢之程度，在斯時為冬春之交
      深夜之氣溫，實難認該潑濺而出之水停留在衣物上仍能保持該溫度達相當時間
      ；再衡以告訴人所提出之受傷照片中，亦可見被告手肘傷勢範圍應需遭相當水
      量潑及始有可能成此面積之傷口，有照片三張在卷可考，以告訴人及證人張佳
      材、張進雄所述當時與被告間尚相隔一張桌子而彼此約有三張椅子之距離，且
      告訴人、被告均係坐姿之相對位置、距離，是否足以造成告訴人所指訴之傷勢
      ，均值存疑，告訴人復自承係在與被告發爭執後之第三日即九十一年三月六日
      始前往就醫治療傷勢，並有高雄市立小港醫院診斷證明書一份在卷可按，亦難
      徒憑該距事發時間已隔數日之診斷說明書所載情節，即得推認此係被告前開行
      為所造成。
    綜上所述，告訴人之指述內容既仍有可疑，復無其他積極證據足資證明被告確有
    其所指訴之行為，揆諸前揭規定意旨及說明，自屬不能證明被告犯罪，原審未予
    詳察，遽認被告有此傷害之犯行而為有罪之判決，即有未合，被告上訴意旨指摘
    原判決不當，為有理由，應由本院將原審判決撤銷改判，依法判決被告無罪，並
    為第一審判決。
四、按檢察官聲請以簡易判決處刑之案件，經法院認為有第四百五十一條之一第四項
    但書之情形者，應適用通常訴訟程序審判之，刑事訴訟法第四百五十二條定有明
    文；且對於簡易判決之上訴，準用刑事訴訟法第三編第一章及第二章之規定，管
    轄第二審之地方法院合議庭受理簡易判決上訴案件，應依通常程序審理。其認案
    件有刑訴法第四百五十二條之情形者，應撤銷原判決，逕依通常程序為第一審判
    決，法院辦理刑事訴訟簡易程序案件應行注意事項第十四項已有明文。查本案認
    定被告傷害之犯罪嫌疑不足，應依法為無罪判決之諭知，已如前述，為有刑事訴
    訟法第四百五十一條之一第四項但書第三款之情形，依前揭法律規定，原審乃屬
    誤用簡易處刑程序，應由本院合議庭逕依通常程序審理後，而為第一審之判決，
    檢察官如不服本判決，仍得於法定上訴期間內，向管轄之第二審法院提起上訴，
    附此敘明。
據上論斷，應依刑事訴訟法第四百五十五條之一第一項、第三項、第三百六十九條第
一項前段、第三百六十四條、第三百零一條第一項，判決如主文
本案經檢察官陳清茂到庭執行職務。
中　　　華　　　民　　　國　　九十三　　年　　　五　　　月　　　五　　　日
                              臺灣臺北地方法院刑事第十六庭
                                  審判長法  官  劉嶽承
                                        法  官  王幸華
                                        法  官  林麗真
如不服本判決，應於判決送達後十日內向本院提出上訴狀，上訴於臺灣高等法院 (須
附繕本)。
                                        書記官  張汝琪
中　　　華　　　民　　　國　　九十三　　年　　　五　　　月　　　十　　　日
